【裁判字號】    95,訴,867
【裁判日期】    950522
【裁判案由】    毒品危害防制條例
【裁判全文】
臺灣彰化地方法院刑事判決               95年度訴字第867號
公  訴  人  臺灣彰化地方法院檢察署檢察官
被      告  甲○○
上列被告因違反毒品危害防制條例案件，經檢察官提起公訴（95
年度毒偵字第1587號），本院合議庭裁定由受命法官獨任進行簡
式審判程序，茲判決如下：
    主  文
甲○○連續施用第一級毒品，處有期徒刑玖月；又連續施用第二
級毒品，處有期徒刑柒月，應執行有期徒刑壹年貳月。
    犯罪事實
一、甲○○前於民國92年間因施用毒品案件，經本院以92年度毒
    聲字第2661號裁定送勒戒處所觀察、勒戒後，認有繼續施用
    毒品之傾向，經本院以93年度毒聲字第651 號裁定令入戒治
    處所施以強制戒治，於94年3 月23日強制戒治期滿釋放，經
    臺灣彰化地方法院檢察署檢察官以94年度戒毒偵字第133 號
    為不起訴處分確定；復於94年間因施用第2 級毒品案件，經
    本院於94年11月16日以94年度彰簡字第1012號刑事簡易判決
    判處有期徒刑3 月，並於94年12月15日確定（現執行中）。
    詎其不知悔改，明知海洛因及甲基安非他命，業經公告為毒
    品危害防制條例第2 條第2 項所列管之第1 、2 級毒品，不
    得非法持有、施用，復分別基於施用第1 級毒品海洛因、第
    2 級毒品甲基安非他命之概括犯意，於前揭強制戒治執行完
    畢釋放後5 年內，自94年10月中旬某日起，至95年3 月13日
    上午10時許止，在其位於彰化縣彰化巿大埔路682 巷7 號5
    樓住處內，將海洛因摻入香菸內點燃吸食之方式，平均5 日
    施用1 次，連續施用第1 級毒品海洛因多次；另自94年12月
    6 日起，至95年3 月13日晚上10時許止，在其位於上址住處
    內，將甲基安非他命以玻璃球吸食器隔熱燒烤吸食煙霧之方
    式，平均約2 、3 日施用1 次，連續施用第2 級毒品甲基安
    非他命多次。嗣經警方於95年3 月14日下午2 時40分，因其
    另案經通緝，在彰化縣彰化市○○街與中華西路口處逮捕而
    查獲，且於95年3 月14日下午4 時2 分採尿送驗後，始知上
    情。
二、案經彰化縣警察局彰化分局報請臺灣彰化地方法院檢察署檢
    察官偵查起訴。
    理  由
一、本案被告甲○○所犯係死刑、無期徒刑、最輕本刑為3 年以
    上有期徒刑以外之罪，其於準備程序就前揭被訴事實為有罪
    之陳述，經受命法官告知簡式審判程序之旨，並聽取其與公
    訴人之意見後，本院認無不得或不宜改依簡式審判程序進行
    之處，爰依刑事訴訟法第273 條之1 第1 項、第284 條之1
    ，裁定本案由受命法官獨任進行簡式審判程序，合先敘明。
二、訊據被告對其於上揭時、地，分別連續施用第1 級毒品海洛
    因及第2 級毒品甲基安非他命之事實，於本院審理時（參見
    本院95年5 月18日審判筆錄）坦承不諱。另查：
  (一)被告係於95年3 月14日下午4 時2 分，經臺灣彰化地方法院
    檢察署委託警方採集被告尿液送驗結果，分別呈嗎啡、甲基
    安非他命陽性反應，此有詮昕臺灣檢驗科技股份有限公司95
    年3 月23日報告編號00000000號濫用藥物尿液檢驗報告及委
    託尿液代號與真實姓名對照認證單各1 紙（參見偵查卷宗第
    20頁、第21頁）附卷可稽，足見被告確有施用第1 、2 級毒
    品海洛因、甲基安非他命之事實無訛。
  (二)按海洛因施用入人體後水解還原成嗎啡，再循嗎啡之代謝方
    式排出體外，業據行政院衛生署藥物食品檢驗局73藥檢壹字
    第030221號函說明綦詳，且依醫學臨床實驗及根據英國藥學
    會出版Isolationand Indentification of Drugs一書第293
    頁載明：海洛因經注射入人體後，在體內迅速水解成６Mono
    acetyImorphine，再緩緩繼續水解成嗎啡，然後再循嗎啡之
    代謝方式排出，同書第431 至432 頁並載有：嗎啡經注射入
    人體後，約50% 以上於8 小時內自尿中排出，至24小時排出
    約90% ，但48小時後仍有微量可檢出等語。又甲基安非他命
    經口服投與後，約70% 於24小時內可自尿液中排出，而其尿
    液內含甲基安非他命成分之檢出，與投與甲基安非他命的量
    、個人體質、檢驗儀器之精密度有關，通常採尿化驗是否呈
    陽性反應，應以投與後24小時內所採者為宜，此亦有行政院
    衛生署藥物食品檢驗局（80）藥檢醫字第4529號函可查。是
    參酌前揭報告及施用毒品之成癮性，被告自白於前揭時間分
    別有連續施用第1 級毒品海洛因、第2 級毒品甲基安非他命
    多次之犯行等語，核與事實相符，應堪採信。
  (三)另犯毒品危害防制條例第10條施用第1 級、第2 級毒品之罪
    者，檢察官應先聲請法院裁定將被告令送勒戒處所觀察、勒
    戒，經觀察、勒戒後，認有繼續施用毒品傾向者，應由檢察
    官聲請法院裁定將被告令入戒治處所施以強制戒治，且經強
    制戒治執行完畢釋放後，5 年內再犯第10條之罪，檢察官應
    依一般刑事訴訟程序予以起訴論罪科刑，此觀諸毒品危害防
    制條例第20條第1 項、第2 項、第23條第2 項前段規定自明
    。經查，被告前於92年間因施用毒品案件，經本院以92年度
    毒聲字第2661號裁定送勒戒處所觀察、勒戒後，認有繼續施
    用毒品之傾向，經本院以93年度毒聲字第651 號裁定令入戒
    治處所施以強制戒治，於94年3 月23日強制戒治期滿釋放，
    經臺灣彰化地方法院檢察署檢察官以94年度戒毒偵字第133
    號為不起訴處分確定等情之事實，此有臺灣高等法院被告全
    國前案紀錄表、臺灣彰化地方法院檢察署刑案資料查註紀錄
    表各1 紙附卷可參。被告前既曾因施用毒品案件，經強制戒
    治後，復因施用毒品，其於前開強制戒治執行完畢釋放後5
    年內，再犯本案施用毒品罪，依毒品危害防制條例第23條第
    2 項之規定，屬應依法論罪科刑之行為，依前開說明，本案
    被告上開所為，係於94年3 月23日強制戒治執行完畢釋放後
    5 年內，再犯毒品危害防制條例第10條第1 、2 項施用第1
    、2 級毒品罪，事證明確，被告上開犯行洵堪認定。
三、按判決應宣示之，但不經言詞辯論之判決，不在此限，刑事
    訴訟法第224 條第1 項定有明文。又裁判製作裁判書者，除
    有特別規定外，應以正本送達於當事人、代理人、辯護人及
    其他受裁判之人，同法第227 條第1 項亦有明定。是裁判如
    經宣示者，於宣示時對外發生效力；如未經宣示、公告時，
    則於該裁判送達於當事人、代理人、辯護人或其他受裁判之
    人時，始對外發生裁判之效力。而經宣示之判決，於最後審
    理事實法院宣示判決後始行發生之事實，既非該法院所得審
    判，即為該案判決之既判力所不及，其既判力對於時間效力
    之範圍，固應以最後審理事實法院之宣示判決日為判斷之標
    準，因而經宣示得上訴於高等法院之第1 審刑事判決，如未
    據上訴，其既判力之時點，固應至宣判之日。惟若第1 審之
    判決，因未經言詞辯論，而未宣示及對外公告，嗣該判決送
    達後，因未上訴而確定，該判決因未經宣示及公告，應以其
    正本最先送達於當事人之時，對外發生效力，而以之為該判
    決確定既判力範圍之時點（最高法院90年度臺非字第243 號
    判決要旨參照）。經查，被告前於94年10月5 日施用第2 級
    毒品安非他命之行為，為檢察官聲請簡易判決處刑後，經本
    院於94年11月16日以94年度彰簡字第1012號刑事簡易判決判
    處有期徒刑3 月，該判決於94年12月15日確定，然該刑事簡
    易判決因未經言詞辯論，而未對外宣示或公告，業於94年12
    月5 日合法送達，並經本院調閱上揭卷宗肯認屬實。依前開
    說明，該判決確定既判力之時點，應以該判決正本送達被告
    之94年12月5 日為準，核先說明。
四、按海洛因、甲基安非他命為毒品危害防制條例第2 條第2 項
    第1 、2 款所明定之第1 、2 級毒品。核被告所為，係犯同
    條例第10條第1 項之施用第1 級毒品罪及同條例第10條第2
    項之施用第2 級毒品罪。被告持有第1 、2 級毒品進而施用
    ，持有之低度行為各為施用之高度行為所吸收，均不另論持
    有毒品之罪。其先後多次施用第1 級毒品海洛因、第2 級毒
    品甲基安非他命，時間緊接，犯罪構成要件相同，顯係基於
    概括犯意為之，為連續犯，依刑法第56條之規定，應各論以
    1 罪，並均加重其刑。被告所犯上開2 罪，罪名各別，行為
    互異，應分論併罰。又起訴書雖記載被告分別連續自94年10
    月或11月間某日起，至95年3 月14日或其前3 日內之某時點
    止，連續施用第1 級毒品海洛因多次犯行；自94年12月5 日
    前案判決送達後某日起，至95年3 月13日晚上10時許止，連
    續施用第2 級毒品甲基安非他命多次犯行，然業經公訴人於
    本院審理中更正起訴事實為如前揭犯罪事實欄一所載，附此
    敘明。爰審酌被告前因施用毒品案件，經強制戒治執行完畢
    釋放後，復於94年間因施用第2 級毒品案件，經本院以94年
    度彰簡字第1012號刑事簡易判決判處有期徒刑3 月確定（現
    執行中），仍未能徹底戒絕毒品，於前案既判力時點之後，
    復犯本案施用第1 、2 級毒品罪，施用毒品之次數仍頻，顯
    見其無戒毒悔改之意，惟念其施用毒品乃自戕一己之身體健
    康，尚未對他人造成危害，且犯後已坦承犯行，態度良好等
    一切情狀，各量處如主文所示之刑，並定其應執行之刑。
據上論斷，應依刑事訴訟法第273 條之1 第1 項、第299 條第1
項前段，毒品危害防制條例第10條第1 項、第2 項，刑法第11條
前段、第56條、第51條第5 款，判決如主文。
本案經檢察官郭玄義到庭執行職務。
中    華    民    國    95    年    5     月    22    日
                  刑事第一庭    法  官  唐中興
以上正本證明與原本無異。
如不服本判決，應於判決送達10日內，向本院提出上訴狀 (須附
繕本 )。
中    華    民    國    95    年    5     月    23    日
                                書記官  施惠卿
附錄本案論罪科刑法條全文：
毒品危害防制條例第10條
施用第1級毒品者，處6月以上5年以下有期徒刑。
施用第2級毒品者，處3年以下有期徒刑。


司法院資訊處製作；財團法人民間司法改革基金會備份。
